臺灣臺中地方法院刑事裁定
111年度聲字第956號
聲  請  人
即受處分人  蔡宗憲



上列聲請人即受處分人因聲請準抗告案件，不服臺灣臺中地方檢
察署中華民國111年3月15日中檢謀乙111執聲他772字第11190252
64號函，聲請撤銷或變更，本院裁定如下：
    主    文
臺灣臺中地方檢察署中華民國111年3月15日中檢謀乙111執聲他7
72字第1119025264號函所為之不予發還扣押物之處分撤銷，並應
由檢察官更為處分。
    理    由
一、聲請意旨略以：聲請人即受處分人（下稱聲請人）蔡宗憲前
    因詐欺等案件，經臺灣高等法院臺中分院109年度原上訴字
    第30號判決（下稱原判決）判處罪刑確定，而如附表所示之
    物，未經上開判決諭知沒收，聲請人爰向檢察官聲請發還扣
    押物，經臺灣臺中地方檢察署以民國111年3月15日中檢謀乙
    111執聲他772字第1119025264號函（下稱原處分），函覆略
    以：因上開案件尚有同案被告黃軒宇尚未判決確定，俟全部
    被告判決確定後，再行處理等語，然聲請人案件業經上開判
    決載明應沒收及不予沒收之物，且已判決確定，檢察官卻以
    同案被告尚未確定為由，不准發還如附表所示之物，因認檢
    察官之執行指揮不當等語。
二、按可為證據或得沒收之物，得扣押之。扣押物若無留存之必
    要者，不待案件終結，應以法院之裁定或檢察官命令發還之
    。扣押物未經諭知沒收者，應即發還，但上訴期間內或上訴
    中遇有必要情形，得繼續扣押之，刑事訴訟法第133條第1項
    、第142條第1項前段、第317條分別定有明文。又對於檢察
    官所為關於扣押物發還之處分有不服者，受處分人得聲請所
    屬法院撤銷或變更之。第1項聲請期間為5日，自為處分之日
    起算，其為送達者，自送達後起算，刑事訴訟法第416條第1
    項第1款、第3項亦有明文。
三、經查：
　㈠聲請人於111年3月2日具狀向臺灣臺中地方檢察署聲請撤銷附
    表所示之物之扣押並請求發還之，經該署檢察官於111年3月
    15日以原處分否准聲請，聲請人不服，於同年月22日具狀向
    本院聲請撤銷原處分等節，有刑事聲請狀、原處分、刑事聲
    明異議狀附卷可佐。而聲請人聲請撤銷原處分之日期雖逾原
    處分發文日期5日以上，惟聲請人究竟係於何時收受原處分
    ，卷內資料尚有不明，經本院向臺灣臺中地方檢察署函調原
    處分送達聲請人之送達證書，經檢察官函覆因原處分未以掛
    號寄送，故無送達回證等語，有臺灣臺中地方檢察署111年4
    月13日中檢謀乙111執聲他772字第1119037550號函可佐，尚
    無從證明聲請人未於法定期間內提出本件聲請，自應為有利
    於聲請人之認定，亦即應認聲請人已於法定期間內提出聲請
    。又聲請人雖係以聲明異議狀向本院提出，然細繹聲請人書
    狀內容，實質上係對於檢察官所為關於扣押物發還之處分有
    不服，依法應向本院聲請撤銷或變更原處分，而本院亦不受
    聲請人書狀名稱之拘束，爰由本院逕依法裁定，併此敘明。
　㈡聲請人前因詐欺等案件，經原判決判處如原判決附表六所示
    之罪刑，並諭知沒收如原判決附表四編號1至6所示之物及沒
    收追徵犯罪所得等情，有原判決之列印本、臺灣高等法院被
    告前案紀錄表各1份在卷可佐，堪先認定。
　㈢而扣押係涉及限制人民財產權之強制處分，核屬干涉措施，
    是其行使應遵守法律規定及符合比例原則。刑事訴訟法第13
    3條第1項規定：「可為證據或得沒收之物，得扣押之」，亦
    即得扣押之物，係指得沒收之物及可為證據之物。得沒收之
    物，得扣押之，固不待言，惟可為證據之物，如予以扣押，
    則應具備必要性，並應選擇對人民權益損害最少的手段為之
    ，以符合比例原則。查原判決附表五編號1至5所示之物（即
    本判決附表所示之物），業經原判決敘明：該等物品雖均屬
    聲請人所有，然因其供稱並未作為本件犯行之用，亦無證據
    足認各該物品與該案被告蔡宗憲（即聲請人）、蕭皓丞、陳
    亭佑、鄭國祥等人之本件犯行相關，自無從宣告沒收等語，
    則依刑事訴訟法第317條前段規定，原則上即應予以發還。
    至該案件雖有同案被告黃軒宇尚未確定，惟如本判決附表所
    示之物，並非違禁物，復非同案被告黃軒宇所有，原判決既
    已未就如附表所示之物宣告沒收，似無於同案被告黃軒宇所
    犯部分諭知沒收之可能，況縱有可為證據部分，是否不能以
    另行列印、截圖、複製檔案等方式保存於卷內，均有疑義，
    尚難作為得繼續扣押如附表所示之物之理由。
　㈣綜上，原處分以同案被告黃軒宇部分尚未確定為由，否准聲
    請人發還扣押物之聲請，所執理由尚待商榷，聲請人聲請撤
    銷原處分，為有理由，應由本院撤銷原處分。由檢察官更為
    適法之處分。
據上論斷，應依刑事訴訟法第220條、第416條第4項、第413條，
裁定如主文。　　
中　　華　　民　　國　　111 　年　　4 　　月　　26　　日
                  刑事第十四庭  審判長法  官  黃司熒
                                      法  官  江健鋒
                                      法  官  田雅心
以上正本證明與原本無異。
不得抗告。
　　　　　　　　　　　　　　　　　　  書記官　王嘉麒　　
中　　華　　民　　國　　111 　年　　4 　　月　　26　　日
【本判決附表】
編號 物品及數量 持有人 1 新臺幣9萬9千元（仟元鈔99張） 蔡宗憲 2 Iphone玫瑰金手機1支（IMEI：000000000000000、號碼：0000-000000） 蔡宗憲 3 Iphone銀色手機2支（E之IMEI：000000000000000、F之IMEI：000000 000000000、無SIM卡） 蔡宗憲 4 筆記型電腦1組（含鍵盤1個、充電線1條、滑鼠1個） 蔡宗憲 5 Asus平板1台 蔡宗憲